臺灣臺中地方法院刑事判決　　　　　　　　　　　　　九十年度訴字第一二四號
　　公　訴　人　臺灣臺中地方法院檢察署檢察官
　　被　　　告　甲○○
右列被告因毒品危害防制條例案件，經檢察官提起公訴（九十年度毒偵字第一八三三
號、九十年度偵字第二二ＯＯ號）及移送併案審理（九十年度毒偵字第四七八三號、
第五七二六號），本院判決如左：
    主  文
甲○○連續施用第一級毒品，處有期徒刑壹年。扣案之海洛因壹包（含包裝重壹點零
公克、淨重零點肆壹公克）、海洛因包（含包裝重貳點捌公克、淨重壹點柒柒公
克）、海洛因貳包（含包裝重壹點零玖公克、淨重零點捌公克）、海洛因壹包（含
包裝重點陸壹公克、淨重零點零壹公克）沒收銷燬之；注射針筒支沒收。又連續
施用第二級毒品，處有期徒刑捌月。扣案之安非他命壹包（含包裝重拾壹點柒貳公克
、淨重拾壹點貳公克、驗餘淨重拾壹點壹捌公克）、安非他命貳包（壹包含包裝重
點零貳公克、淨重壹點柒捌公克、驗餘淨重壹點柒公克；另壹包含包裝重壹點捌
公克、淨重壹點肆玖公克、驗餘淨重壹點肆公克）沒收銷燬之。主刑部分應執行有
期徒刑壹年陸月。
    事  實
一、甲○○曾於民國八十九年間因施用第二級毒品安非他命案件，經本院以八十九年
    度毒聲字第二九五六號裁定送勒戒處所觀察、勒戒，認無繼續施用毒品之傾向，
    由臺灣臺中地方法院檢察署檢察官於八十九年五月三十日以八十九年度毒偵字第
    三三九七號為不起訴處分；次於八十九年間再因施用第二級毒品安非他命案件，
    經本院以八十九年度毒聲字第六二Ｏ號裁定送勒戒處所觀察、勒戒，認無繼續施
    用毒品之傾向，再由臺灣臺中地方法院檢察署檢察官於八十九年十一月六日以八
    十九年度毒偵字第五五九二號、第六六七一號為不起訴處分。詎甲○○猶不知悛
    悔警惕，復另行起意，並基於概括犯意，自八十九年十一月十一日起至九十年十
    二月四日止，在臺中縣大里市○○里○○路一五三號住處等地，以將第一級毒品
    海洛因混合液體後，以注射針筒注射之方式，連續施用第一級毒品海洛因多次，
    及將第二級毒品安非他命置於吸食器內，以火燒烤成煙後吸用之方式，連續施用
    第二級毒品安非他命多次。期間先於八十九年十一月十一日晚上十一時五十分許
    ，在臺中縣大里市○○路○段四Ｏ二號魚美人檳榔攤為警查獲，並扣得海洛因一
    包（含包裝重一．Ｏ三公克、淨重Ｏ．四一公克）、安非他命一包（含包裝重十
    一．七二公克、淨重十一．二公克、驗餘淨重十一．一八公克）；次於九十年三
    月三十日上午五時十五分許，在臺中縣大平市○○路○段十甲保齡球館後方停車
    場，甲○○駕駛之車號３Ｇ－一四Ｏ六號自用小客車內，為警查獲海洛因三包（
    含包裝重二．八公克、淨重一．七七公克）、安非他命二包（一包含包裝重三．
    Ｏ二公克、淨重一．七八公克、驗餘淨重一．七三公克；另一包含包裝重一．八
    三公克、淨重一．四九公克、驗餘淨重一．四三公克）、供其施用第一級毒品海
    洛因使用之注射針筒二支，經警方採集其尿液送臺中縣衛生局檢驗結果，呈海洛
    因於人體代謝後之嗎啡陽性反應及安非他命於人體代謝後之甲基安非他命陽性反
    應；又於九十年九月十九日下午三時許，在臺中縣大里市○○路、健民路口為警
    查獲，並扣得海洛因二包（含包裝重一．Ｏ九公克、淨重Ｏ．三八公克）、供施
    用第一級毒品海洛因使用之注射針筒一支，經警方採集其尿液送臺中縣衛生局檢
    驗結果，呈海洛因於人體代謝後之嗎啡陽性反應；再於九十年十二月四日晚上十
    一時三十分許，在臺中市○○路八九號樂府飯店一一一二號房內為警查獲甲○○
    、羅元福及洪千惠（前開二人另案由檢察官偵辦），並扣得海洛因一包（含包裝
    重三．六一公克、淨重Ｏ．Ｏ一公克），經警方採集其尿液送臺中市衛生局檢驗
    結果，呈海洛因於人體代謝後之嗎啡陽性反應，因而循線查悉上情。
二、案經臺中縣警察局霧峰分局報告臺灣臺中地方法院檢察署檢察官偵查起訴及移送
    併案審理。
    理  由
一、右揭事實，業據被告甲○○於本院審理時坦承不諱，其於八十九年十一月十一日
    晚上十一時五十分許，在臺中縣大里市○○路○段四Ｏ二號魚美人檳榔攤為警查
    獲時，當場扣得海洛因及安非他命各一包可證，前開海洛因一包，經送法務部調
    查局鑑驗結果，檢出第一級毒品海洛因成分，含包裝重一．Ｏ三公克、淨重Ｏ．
    四一公克，有該局九十年一月十二日陸(一)00000000號鑑定通知書附卷
    可稽；前開安非他命一包，經送內政部警政署刑事警察局鑑驗結果，檢出甲基安
    非他命之成分，含包裝重十一．七二公克、淨重十一．二公克、驗餘淨重十一．
    一八公克，有該局九十年三月七日刑鑑字第二五三三七號鑑驗通知書附卷可參；
    次於九十年三月三十日凌晨五時十五分許，在臺中縣大平市○○路○段十甲保齡
    球館後方停車場，其所駕駛之車號３Ｇ－一四Ｏ六號自用小客車內為警查獲時，
    當場扣得海洛因三包、安非他命二包及供其施用第一級毒品海洛因使用之注射針
    筒二支可證，前開海洛因三包，經送法務部調查局鑑驗結果，均檢出第一級毒品
    海洛因成分，含包裝重二．八公克、淨重一．七七公克，有該局九十年四月十八
    日陸(一)00000000號鑑驗通知書附卷可稽、前開安非他命二包，經送內
    政部警政署刑事警察局鑑驗結果，均檢出甲基安非他命成分，一包含包裝重三．
    Ｏ二公克、淨重一．七八公克、驗餘淨重一．七三公克；另一包含包裝重一．八
    三公克、淨重一．四九公克、驗餘淨重一．四三公克，有該局九十年十二月十七
    日刑鑑字第二二六四八Ｏ號鑑驗通知書附卷可考，其經警方採集其尿液送臺中縣
    衛生局檢驗結果，呈海洛因於人體代謝後之嗎啡陽性反應及安非他命於人體代謝
    後之甲基安非他命陽性反應，有該局檢驗尿水報告書及臺中縣警察局霧峰分局委
    託鑑驗尿液代號與真實姓名對照表在卷可證，又於九十年九月十九日下午三時許
    ，在臺中縣大里市○○路、健民路口為警查獲時，當場扣得海洛因二包、供施用
    第一級毒品海洛因使用之注射針筒一支可證，前開海洛因二包，經送法務部調查
    局鑑驗結果，均檢出第一級毒品海洛因成分，含包裝重一．Ｏ九公克、淨重Ｏ．
    三八公克，有該局九十年十一月十五日陸(一)00000000號鑑定通知書附
    卷可稽，其經警方採集其尿液送臺中縣衛生局檢驗結果，呈海洛因於人體代謝後
    之嗎啡陽性反應，有該局檢驗尿水報告書及臺中縣警察局霧峰分局委託鑑驗尿液
    代號與真實姓名對照表存卷可按；再於九十年十二月四日晚上十一時三十分許，
    在臺中市○○路八九號樂府飯店一一一二號房內為警查獲甲○○、羅元福及洪千
    惠時，當場扣得海洛因一包可證，前開海洛因一包，經送法務部調查局鑑驗結果
    ，檢出第一級毒品海洛因成分，含包裝重三．六一公克、淨重Ｏ．Ｏ一公克，有
    該局九十一年一月三十日調科壹字第一二ＯＯ一一二二三號鑑定通知書附卷可稽
    ，其經警方採集其尿液送臺中市衛生局檢驗結果，呈海洛因於人體代謝後之嗎啡
    陽性反應，有該局煙毒尿液檢驗成績書及臺中市警察局第一分局委託鑑驗尿液代
    號與真實姓名對照表附卷足參，堪認被告於本院審理時之自白為可採信。被告曾
    於八十九年間因施用第二級毒品安非他命案件，經本院以八十九年度毒聲字第二
    九五六號裁定送勒戒處所觀察、勒戒，認無繼續施用毒品之傾向，由臺灣臺中地
    方法院檢察署檢察官於八十九年五月三十日以八十九年度毒偵字第三三九七號為
    不起訴處分；次於八十九年間再因施用第二級毒品安非他命案件，經本院以八十
    九年度毒聲字第六二Ｏ號裁定送勒戒處所觀察、勒戒，認無繼續施用毒品之傾向
    ，再由臺灣臺中地方法院檢察署檢察官於八十九年十一月六日以八十九年度毒偵
    字第五五九二號、第六六七一號為不起訴處分，有前開不起訴處分書及臺灣高等
    法院被告全國前案紀錄表暨臺灣臺中地方法院檢察署刑案資料查註紀錄表附卷可
    稽，被告既經觀察勒戒後，認無繼續施用毒品之傾向，而於出觀察勒戒處所後再
    行施用第一、二毒品，顯均係另行起意而為之，殊無論前開不起訴處分之公告日
    期為何，其不起訴處分之效力，均不及於本案犯行，本案事證明確，被告三犯施
    用第一、二級毒品之犯行洵堪認定。
二、核被告甲○○所為，係犯毒品危害防制條例第十條第一項之施用第一級毒品海洛
    因罪及同條第二項之施用第二級毒品安非他命罪，其施用前後持有第一級毒品海
    洛因及第二級毒品安非他命之低度行為，均為施用之高度行為所吸收，不另論罪
    。被告先後數次施用第一級毒品海洛因及第二級毒品安非他命之犯行，均時間緊
    接、方法相同，各觸犯構成要件相同之罪名，顯均係基於概括犯意反覆為之，均
    依刑法第五十六條連續犯規定，各以一罪論，並均加重其刑。所犯前開二罪，犯
    意各別，罪名不同，應分論併罰。爰審酌被告前因施用毒品犯行，甫經二次觀察
    、勒戒後猶故態復萌，再行施用第一級毒品海洛因及第二級毒品安非他命不輟，
    無視於毒品對於自身健康之戕害及國家對於杜絕毒品犯罪之禁令，惡性非輕，然
    被告犯後坦承犯行，頗具悔意，本之施用毒品者均有相當程度之成癮性及心理依
    賴性，其犯罪心態與一般刑事犯罪之本質並不相同，容應以「病人」之角度為考
    量，並側重適當之醫學治療及心理矯治為宜，且被告經施以長時間之強制戒治，
    固屬保安處分之一種，然既與其所應受之刑罰，同係限制人身自由，揆諸比例原
    則，量刑不宜過重等一切情狀，分別量處如主文所示之刑，並定其應執行之刑，
    以示懲儆。扣案之海洛因一包（含包裝重一．Ｏ三公克、淨重Ｏ．四一公克）、
    海洛因三包（含包裝重二．八公克、淨重一．七七公克）、海洛因二包（含包裝
    重一．Ｏ九公克、淨重Ｏ．三八公克）、海洛因一包（含包裝重三．六一公克、
    淨重Ｏ．Ｏ一公克），均為毒品危害防制條例第二條第二項規定之第一級毒品；
    安非他命一包（含包裝重十一．七二公克、淨重十一．二公克、驗餘淨重十一．
    一八公克）、安非他命二包（一包含包裝重三．Ｏ二公克、淨重一．七八公克、
    驗餘淨重一．七三公克；另一包含包裝重一．八三公克、淨重一．四九公克、驗
    餘淨重一．四三公克），均為同條項規定之第二級毒品，均依同條例第十八條第
    一項前段規定，宣告沒收銷燬之：注射針筒三支，係被告所有，供其施用第一級
    毒品海洛因所用之物，業據被告供陳在卷，爰依刑法第三十八條第一項第二款規
    定宣告沒收。另被告於九十年三月三十日凌晨五時十五分許，在臺中縣大平市○
    ○路○段十甲保齡球館後方停車場，其所駕駛之車號３Ｇ－一四Ｏ六號自用小客
    車內，另為警查扣電子秤一台、分裝工具一盒、分裝夾鏈袋六十三個及於九十年
    十二月四日晚上十一時三十分許，在臺中市○○路八九號樂府飯店一一一二號房
    內，另為警查扣安非他命吸食器一組。被告堅詞否認前開物品為其所有，本院亦
    查無積極證據足資證明係為被告所有，且供前開施用第一、二級毒品所用之物，
    爰不為沒收之諭知；又前開安非他命送驗損耗部分合計Ｏ．一三公克，業經鑑驗
    用罄而不復存在，亦不為沒收之諭知。
三、併案意旨（九十年度偵字第一六七二八號、第一七六八六號）略以：被告於（一
    ）八十九年八月七日下午五時許，在臺中縣大里市○○路○段與益民路口，為警
    查獲持有第一級毒品海洛因（毛重二．八公克）、第二級毒品安非他命（毛重十
    四公克），其施用毒品部分，業經檢察官以犯罪嫌疑不足為不起訴處分（九十年
    度毒偵字第四Ｏ九Ｏ號），另就持有第一級毒品海洛因及第二級毒品安非他命部
    分，則簽分九十年度偵字第一七六八六號案件偵查併辦；（二）八十九年八月二
    十一日凌晨一時四十分許，在臺中縣大里市○○里○○路一五三號住處，為警查
    獲持有第一級海洛因（毛重Ｏ．四公克）、第二級毒品安非他命（毛重一．五公
    克）、安非他命吸食器一支，其施用毒品部分（九十年度毒偵字第一Ｏ六五號）
    ，業經檢察官認與被告之八十九年度偵字第五五九二號、第六六七一號毒品危害
    防制條例案件有連續犯裁判上一罪關係，而爰引其觀察勒戒無繼續施用毒品傾向
    之報告予以簽結，另就持有第一級毒品海洛因部分，簽分九十年度偵字第一六七
    二八號案件偵查併辦；（三）八十九年八月二十八日凌晨零時四十分許，在臺中
    縣大里市○○街二八巷口，為警查獲持有第一級毒品海洛因（毛重Ｏ．四公克）
    ，其施用毒品部分（九十年度毒偵字第四一五一號），業經檢察官認與被告之八
    十九年度偵字第五五九二號、第六六七一號毒品危害防制條例案件有連續犯裁判
    上一罪關係，而爰引其觀察勒戒無繼續施用毒品傾向之報告予以簽結，另就持有
    第一級毒品海洛因部分，簽分九十年度偵字第一六七二八號案件偵查併辦。因認
    被告另涉有毒品危害防制條例第十一條第一項之持有第一級毒品海洛因罪嫌及同
    條第二項之持有第二級毒品安非他命罪嫌，並與本案被告被訴施用第一級毒品海
    洛因罪及施用第二級毒品安非他命罪，分別有吸收犯實質上一罪關係，而移送併
    案審理。惟按，刑法上所謂吸收犯，係指一罪所規定之構成要件，為他罪構成要
    件所包括，因而發生吸收關係者而言。如意圖供自己施用而持有毒品，進而施用
    ，則其持有之低度行為，當然為高度之施用行為所吸收，不另論以持有毒品罪；
    惟如施用毒品者，另以其他犯意而持有毒品，其持有毒品與施用毒品間即無高低
    度行為之關係可言，自不生吸收犯之問題（最高法院八十四年度台非字第四五八
    號判決參照）。經查，（一）被告於九十年度偵字第一七六八六號毒品危害防制
    條例案件警訊時供稱：扣案之毒品海洛因（毛重二．八公克）、安非他命（毛重
    十四公克）係綽號「阿浪」之人在臺中縣大里市立人高中前，將裝有毒品之小皮
    包交給伊，託伊於臺中縣大里市○○路○段與益民路口，轉交給一個騎機車、穿
    紅衣及黑褲子的年輕人，「阿浪」說皮包內是會錢，伊並不知是毒品等語，其為
    警查獲時所採集之尿液，經送臺中縣衛生局檢驗結果，亦末檢出海洛因於人體代
    謝後之嗎啡陽性反應及安非他命於人體代謝後之甲基安非他命陽性反應，有該局
    檢驗尿水報告書及臺中縣警察局豐原分局委託鑑驗尿液代號真實姓名對照表附卷
    可稽。（二）被告於九十年度偵字第一六七二八號毒品危害防制條例案件，就八
    十九年八月二十一日凌晨一時四十分許，為警查扣之毒品海洛因（毛重Ｏ．四公
    克），供稱係向綽號「白猴」之不詳姓名男子所購買，準備交給不詳年籍之陳文
    遠等語，其於為警查獲時所採集之尿液經送臺中縣衛生局檢驗結果，並未檢出海
    洛因於人體代謝後之嗎啡陽性反應，有該局檢驗尿水報告書及臺中縣警察局霧峰
    分局委託鑑驗尿液代號與真實姓名對照表存卷可參；就八十九年八月二十八日凌
    晨零時四十分許，為警查扣之毒品海洛因（毛重Ｏ．四公克），供稱係八十九年
    八月二十日（應係二十一日）為警查獲時所遺留而未交予警方之毒品，伊並未施
    用第一級毒品海洛因等語，其於為警查獲時所採集之尿液經送臺中縣衛生局檢驗
    結果，並未檢出海洛因於人體代謝後之嗎啡陽性反應，有該局檢驗尿水報告書及
    臺中縣警察局霧峰分局委託鑑驗代號與真實姓名對照表附卷足證。綜上所述，均
    無積極證據證明被告持有前開第一級毒品海洛因及第二級毒品安非他命係供施用
    第一級毒品海洛因及第二級毒品安非他命所用，容係以其他犯意而持有前開毒品
    無訛，其持有第一、二級毒品部分，無從為本案施用第一、二級毒品犯行所吸收
    ，自無實質上一罪關係，本院無從併予審理，應退回檢察官為適法之處理，併予
    說明。
據上論斷，應依刑事訴訟法第二百九十九條第一項前段，毒品危害防制條例第十條第
一項、第二項、第十八條第一項前段、第二十條第三項，刑法第十一條前段、第五十
六條、第五十一條第五款、第三十八條第一項第二款，判決如主文。
中      華      民      國    九十一    年      四      月    二十六    日
                              臺灣臺中地方法院刑事第三庭
                                      法  官  陳  得  利
右正本證明與原本無異。
如不服本判決，應於判決送達後十日內向本院提出上訴狀，上訴於臺灣高等法院臺中
分院（須附繕本）。
                                      書記官
中      華      民      國    九十一    年      四      月      三十    日
附錄本案論罪科刑法條全文︰
毒品危害防制條例第十條
施用第一級毒品者，處六月以上五年以下有期徒刑。
施用第二級毒品者，處三年以下有期徒刑。
